【裁判字號】    99,交上易,266
【裁判日期】    990714
【裁判案由】    過失傷害
【裁判全文】
臺灣高等法院臺南分院刑事判決       99年度交上易字第266號
上  訴  人  臺灣臺南地方法院檢察署檢察官
被      告  甲○○
上列上訴人因被告過失傷害案件，不服臺灣台南地方法院98年度
交簡上字第201號中華民國99年2月11日第一審判決（起訴案號：
臺灣台南地方法院檢察署98年度調偵字第380號） ，提起上訴，
本院判決如下：
    主  文
原判決撤銷。
甲○○犯過失傷害罪，處拘役伍拾日，如易科罰金，以新台幣壹
仟元折算壹日。
    事  實
一、甲○○於民國（下同）97年7月7日下午，駕駛車牌號碼2719
    -JX號自小客車，沿臺南市○區○○路2段內側車道由東往西
    方向行駛 ，於同日17時5分許行經康樂街與該前路段路口左
    轉時，應注意車前狀況，並隨時採取必要之安全措施，以避
    免危險之發生，且依當時天雨，路面柏油舖裝，濕潤，又無
    障礙物，視距良好，並無不能注意之情事，竟於3至5公尺前
    ，注意到乙○○○未注意左右來車正違規東向西徒步穿越劃
    設分向限制線之康樂街時，誤以為乙○○○會停止，車子應
    該可以過去，而沒有採取必要之煞車或閃避之安全措施，致
    發現乙○○○沒有停止前進時已煞閃不及，甲○○所駕駛之
    自小客車遂撞及乙○○○，致乙○○○倒地受有骨盆骨折（
    右側坐骨上下肢）、右膝挫擦併膝關節血腫積血、右前臂挫
    擦傷、右上端嘴唇挫擦傷之傷害。甲○○肇事後，在未被有
    偵查犯罪職權之機關或公務員知悉前，於警方前往現場處理
    時，當場承認為駕駛人，自首接受裁判。
    理  由
一、認定犯罪事實所憑之證據及理由
（一）公訴人、被告及辯護人，均同意下述之供述或非供述證據
      之證據能力，本院審酌前開證據之作成或取得之狀況，並
      無非法或不當取證之情事，且亦無顯不可信之情況，並無
      證據力明顯過低之情形，復經本院於審判期日就上開證據
      依法進行調查、辯論，依刑事訴訟法第159條之5規定，均
      具有證據能力，合先敘明。
（二）被告於97年7月7日下午 ，駕駛車牌號碼2719-JX號自小客
      車 ，沿臺南市○區○○路2段內側車道由東往西方向行駛
      ， 於同日17時5分許行經康樂街與該前路段路口欲左轉時
      ，適有乙○○○違規東向西徒步穿越劃設分向限制線之康
      樂街，甲○○所駕駛之自小客車遂撞及乙○○○，致乙○
      ○○倒地之事實，業據被告迭於偵審中供承在卷，核與證
      人即被害人乙○○○指述情節相符，並有道路交通事故現
      場圖、道路交通事故調查報告表(一)、(二)各乙份及事故現場
      照片12張等在卷可考（見警卷27至35頁），堪予認定。
（三）被害人乙○○○因此次車禍受有骨盆骨折（右側坐骨上下
      肢）、右膝挫擦併膝關節血腫積血、右前臂挫擦傷、右上
      端嘴唇挫擦傷之傷害，有郭綜合醫院診斷證明書二紙附卷
      可稽（見警卷23、26頁），亦堪認定。
（四）被告自首之情形，有台南市警察局交通事故肇事人自首情
      形紀錄表一紙附卷可稽（見警卷1頁），堪予認定。
二、對於被告辯解本院之判斷
（一）被告辯解要旨
      辯稱：「我認為我沒有過失，我並沒有違反交通規則，是
      告訴人違規闖過來。我看到告訴人時大約距離3至5公尺，
      我認為他有看到我，我想說他會停止，我的車子應該可以
      過去，沒想到他沒有停止，當時的車速大約二、三十公里
      ，我看到他跑過來時我有踩煞車，結果來不及就撞到告訴
      人，之後我就立即下車。」等語（見本院卷99年5月26日
      筆錄5頁）。
（二）不採的理由
    １汽車駕駛人雖可信賴其他參與交通之對方亦能遵守交通規
      則，同時為必要之注意，謹慎採取適當之行動，而對於不
      可知之對方違規行為並無預防之義務，惟對於違規行為所
      導致之危險，若屬已可預見，且依法律、契約、習慣、法
      理及日常生活經驗等，在不超越社會相當性之範圍應有注
      意之義務者，自仍有以一定之行為避免結果發生之義務，
      倘關於他人之違規事實已極明顯，同時有充足之時間可採
      取適當之措施以避免發生交通事故之結果時，即不得以信
      賴他方定能遵守交通規則為由，以免除自己之責任（最高
      法院74年臺上字第4219號、84年臺上字第5360號判例意旨
      參照）。是汽車駕駛人對於他人之違規行為縱無預見及防
      止之義務，仍應於已盡法律、契約、習慣、法理、日常生
      活經驗下應盡之相當注意義務後，始得據以主張對該他人
      違規行為所生危害無法預見、防止而無過失，合先敘明。
    ２按汽車行駛時，駕駛人應注意車前狀況，並隨時採取必要
      之安全措施 ，道路交通安全規則第94條第3項定有明文。
      本件被告於前述路口左轉時，於距離3至5公尺前即已看到
      告訴人正在過馬路，此業據被告陳明，則被告於看到告訴
      人移動時即應採取必要之安全措施如煞車或閃避告訴人，
      詎被告竟猜測告訴人會停止，伊車子應該可以過去，而未
      隨時採取必要之安全措施，至發現告訴人沒有停止時，已
      煞閃不及致肇致本件車禍，則被告於本案，應注意、能注
      意而疏未注意採取必要之安全措施甚明，且其過失行為與
      告訴人之傷害間，有相當因果關係。告訴人乙○○○違規
      東向西徒步穿越劃設分向限制線之康樂街，於車禍之發生
      雖與有過失，然仍不能解免被告之過失責任。又被害人確
      因本件車禍而受有前述傷害，被告之過失行為與被害人之
      受有傷害間有相當因果關係。又本件經送臺灣省臺南區車
      輛行車事故鑑定委員會鑑定結果，亦同此認定，有該會98
      年4月30日南鑑字第0985901237號函附鑑定意見書在卷可
      稽（見98年度調偵字第380號卷第4至5頁）。本件事證明
      確，被告犯行堪以認定。
三、論罪科刑之理由
（一）核被告所為，係犯刑法第284條第1項前段之過失傷害罪。
      被告於肇事後，隨即向到場處理之員警自首而接受裁判，
      應依刑法第62條前段之規定減輕其刑。
（二）爰審酌告訴人所受傷害之情形、被告之過失為肇事次因、
      告訴人之過失為肇事主因及被告迄未與告訴人達成人達成
      和解及其他一切情狀，量處如主文所示之刑，並諭知易科
      罰金之折算標準。
四、撤銷改判之理由
    原審判決疏未查明，遽為被告無罪之判決，其認事用法均有
    有未洽。
五、適用法律
（一）刑事訴訟法第369條第1項前段 、第364條、第299條第1項
      前段。
（二）刑法第284條第1項前段、第41條第1項前段 、第62條前段
      ，刑法施行法第1條之1之1。
本案經檢察官吳忠賢到庭執行職務。
中    華    民    國    99    年    7     月    14    日
                  刑事第三庭    審判長法  官  陳義仲
                                      法  官  宋明中
                                      法  官  蔡勝雄
以上正本證明與原本無異。
不得上訴。
                                      書記官  汪姿秀
中    華    民    國    99    年    7     月    14    日
附錄本案論罪科刑法條：
中華民國刑法第284條第1項前段
因過失傷害人者，處6月以下有期徒刑、拘役或5百元以下罰金。

司法院資訊處製作；財團法人民間司法改革基金會備份。
